臺灣臺北地方法院刑事判決　　　　　　　99年度易字第2903號
公　訴　人　臺灣臺北地方法院檢察署檢察官
被　　　告　蔡沁婕
上列被告因詐欺案件，經檢察官提起公訴（99年度偵字第21875
號），及移送併案審理（99年度偵字第23157號），本院判決如
下：
    主  文
蔡沁婕幫助意圖為自己不法之所有，以詐術使人將本人之物交付
，處有期徒刑參月，如易科罰金，以新臺幣壹仟元折算壹日。
    事  實
一、蔡沁婕主觀上應有預見不詳姓名年籍之成年人收集他人金融
    帳戶之目的，係欲供詐欺犯罪用，竟基於幫助他人犯詐欺取
    財之不法所有意圖之不確定故意，於民國99年7月6日13、14
    時許，在臺北市○○○路○段某怡客咖啡廳外，將其匯豐（
    台灣）商業銀行（下稱匯豐銀行）臺北分行帳號0000000000
    0000009號帳戶、彰化商業銀行（下稱彰化銀行）台東分行
    帳號0000000000000 0000號帳戶、第一商業銀行（下稱第一
    銀行）城東分行帳號00000000000000號帳戶之提款卡（附密
    碼），交付予姓名年籍均不詳綽號「陳經理」之詐騙集團成
    年成員，作為該集團向不特定民眾詐欺取財犯罪匯款帳戶之
    用。嗣該詐騙集團成員於取得上開帳戶提款卡及密碼後，即
    基於意圖為自己不法所有之犯意，於如附表所示之犯罪時間
    ，分別以如附表所示之理由，向如附表所示吳伊柔等人詐騙
    ，並使其等各陷於錯誤，依對方指示至提款機進行操作，而
    分別將其等如附表所示之金錢匯入蔡沁婕交付他人使用之如
    附表所示之帳戶中，始知受騙。
二、案經臺北市政府警察局大安分局、松山分局、新北市政府警
    察局新店分局報告偵查起訴及移送併案審理。
    理  由
壹、證據能力事項:
    按被告以外之人於審判外之言詞或書面陳述，除法律有規定
    者外，不得作為證據；又被告以外之人於審判外之陳述，雖
    不符合同法第159條之1至第159條之4之規定，但經當事人於
    審判程序同意作為證據，法院審酌該言詞陳述或書面陳述作
    成時之情況，認為適當者，亦得為證據。當事人、代理人或
    辯護人於法院調查證據時，知有第159條第1項不得為證據之
    情形，而未於言詞辯論終結前聲明異議者，視為有前項之同
    意，刑事訴訟法第159條第1項及第159條之5分別定有明文。
    本判決下列所引用之證據資料，均經依法踐行調查證據程序
    ，當事人於本院言詞辯論終結前亦未聲明異議，本院審酌證
    據資料製作時之情況，均無違法不當及證明力明顯過低之瑕
    疵，亦查無依法應排除其證據能力之情形，認以之作為證據
    應屬適當，皆有證據能力。
貳、實體事項:
一、訊據被告蔡沁婕固坦承於上揭時、地，將其匯豐銀行臺北分
    行帳號00000000000000009號帳戶、彰化銀行台東分行帳號0
    0000000000000000號帳戶、第一銀行城東分行帳號00000000
    000000號帳戶之提款卡連同密碼，交付予姓名年籍不詳之綽
    號「陳經理」之成年人等情不諱，惟矢口否認有何幫助詐欺
    之犯行，並辯稱:我是因為找工作，而受到詐騙，因對方表
    示怕薪資匯進去後遭扣款，要測試帳戶，我才交付3個帳戶
    資料給對方云云。惟查:
  (一)匯豐銀行臺北分行帳號00000000000000009號帳戶、彰化銀
    行台東分行帳號00000000000000000號帳戶、第一銀行城東
    分行帳號00000000000000號帳戶，係被告向各該銀行所申請
    開立使用等情，為被告所不爭執，並有第一銀行城東分行99
    年9月8日一城東字第00172號函暨印鑑卡、申請書、匯豐業
    銀行99年9月28日（99）台匯銀（總）字第35787號函暨申請
    書、印鑑卡、彰化銀行台東分行99年7月26日彰台東字第099
    1624號函暨顧客資料卡在卷可稽（參本院卷21-27頁、29-59
    頁、55-59頁）。
  (二)被害人吳伊柔、邱金施、黃懷葦、周碩勳四人，分別於附表
    所示時、地，遭人詐騙而陷於錯誤，並分別匯如附表所示金
    額至被告交付予他人之如附表所示銀行帳戶內等情，亦據證
    人即吳伊柔、邱金施、黃懷葦、周碩勳分別於警詢時指陳在
    案（參偵字21875號卷第6-7頁、偵字第22062號卷第7-8頁、
    偵字第22343號卷第23-26頁、偵字第23157號卷第6-7頁），
    且有被害人吳伊柔、邱金施、黃懷葦、周碩勳所提出之自動
    櫃員機交易明細表、存摺影本（參本院卷第67-68、77、8 1
    頁、偵字第22343號卷第32-33頁），及匯豐銀行臺北分行、
    彰化銀行台東分行及第一銀行所提供之帳戶交易明細表在卷
    可查（參本院卷第28頁、42頁、偵字第22343號卷第45頁）
    。
  (三)按刑法之故意犯，可分為直接故意與不確定故意，所謂不確
    定故意即指行為人對於構成犯罪之事實，預見其發生而其發
    生並不違反其本意，刑法第13條第2項定有明文。是被告若
    對於他人可能以其所交付之帳戶，進行詐欺取財之犯罪行為
    ，已預見其發生而其發生並不違反其本意，則其自仍應負相
    關之罪責。被告雖執上詞置辯，並提出聯合報99年7月5日分
    類廣告為證，且請求本院調取0000000000號通聯紀錄以資佐
    證。惟查:
  (1)被告於本院審理時所提出之聯合報99年7月5日分類廣告固有
    「電視購物網誠徵總機小姐2名送貨司機1名，享勞健保，底
    薪+獎金，月休6天，意者電洽0000000000，台北市中山區○
    ○○路○段69號」（參本院卷第154頁）。此外，本院向中華
    電信公司調得之「0000000000號」電話雙向通聯紀錄，顯示
    被告於交出系爭帳戶前、後，確曾於99年7月6日11時5分49
    秒許、99年7月7日10時1分55秒、13時12分41秒、13時34分9
    秒、21時55分10秒，及99年7月8日13時12分50秒、13時39分
    31秒許（參本院卷第87-113頁），以其所使用之0000000000
    號與上開電話聯繫。但查，被告所使用之電話與報紙分類廣
    告上所刊登之上開電話，均未曾遭受監聽，被告亦未就其與
    該電話持用人之通訊進行錄音。因此，被告在上開時間與上
    開0000000000號行動電話持用人間所談論是否確為應徵總機
    工作之相關事項，或是收購帳戶之金融卡、密碼等事項，尚
    難徒以上開分類廣告及通聯紀錄遽以論定。
  (2)按之社會常態，應徵工作者於應徵工作時，除非係臨性點工
    ，若係正式工作，應徵者應備相關履歷，至徵人之公司或行
    號面試，雙方見面談妥工作時間、工作報酬、工作內容等關
    係個人權益之重要事項，再交付個人未來領取薪資之帳戶號
    碼，作為薪資匯款之用，且只須一個帳戶，公司並不會要求
    應徵者交出多個帳戶，更不會要求應徵者交出提領帳戶款項
    用之提款卡及密碼。且應徵者須陳明個人基本資料，俾利申
    報薪資所得。被告自承曾受僱為他人工作（參本院卷第15 1
    頁），足認其對於此一般徵人常規已知之甚詳。惟被告於本
    院審理時陳稱:是在忠孝東路5段的麥當勞及怡客咖啡的外面
    談，薪資是2、3萬，對方未告知公司的名稱及詳細地址等語
    （參本院卷第150頁背面）。被告非但不是在公司所在地接
    受應徵、面試，亦未曾向對方確認公司名稱及公司所在地，
    連一般應徵者最重視的薪資，亦僅論及2、3萬元之不確定金
    額，而未與對方確切談妥薪資數額，此外，所交付者並非帳
    戶號碼，而是上開帳戶用以提領款項用之提款卡、密碼，更
    一次交出3個帳戶，有違上開應徵常規至為顯然。益且，公
    司聘僱員工為其工作後，只要依約定支付薪資至員工所指定
    之帳戶，其法律上之薪資給付義務即已履行完畢，縱員工之
    帳戶因其個人之因素遭凍結，而無法提領帳戶款項，亦與公
    司無關，公司毫無要求員工交出提款卡及密碼，用以確認員
    工所交出之帳戶會不會被扣款之必要，正常的公司，當不會
    作如此無謂的要求，被告有大學畢業之學歷，其對於此種不
    合社會常規之情形，又豈會毫無所疑。
  (3)近來以各種理由，撥打至一般民眾家裡，佯稱退稅、退費、
    欠款、查詢帳戶、中獎、代辦貸款、網路購物、網路援交等
    方式詐欺取財之犯罪類型層出不窮，而該等犯罪，多數均利
    用人頭帳戶作為出入帳戶，已經媒體廣為披載，被告係成年
    且智力成熟之人，對此應知之甚詳。而依前揭被告上開匯豐
    等銀行帳戶交易明細資料顯示，被告之彰化銀行於被害人黃
    懷葦匯入10萬之前，該帳戶於99年6月20日之存款餘額僅62
    元，第一銀行帳戶於99年6月21日之存摺餘額為73元。另匯
    豐銀行帳戶於99年6月20日之存款餘額為471元，被告於99年
    7月5日更將471元全數轉帳至其個人之000-000000-000號帳
    戶內，亦據匯豐銀行函復明確（參本院卷第29頁），被告辯
    稱:匯豐銀行帳戶之餘額是交付帳戶後再依對方指示匯出云
    云，顯非事實，不足採信。而由上開交易明細推之，被告在
    交付帳戶予他人之前，顯有刻意領空帳戶存款之情事。參之
    ，被告於本院審理時供稱:對方表示怕帳戶會扣款要測試，
    所以才交付3張提款卡云云，果被告所供為真，益徵對方顯
    係擔心被告所交出之帳戶，係屬不能正常提領的帳戶，若非
    對方未來擬以該帳戶進行自己的款項存、提，其何須確認被
    告所交出的帳戶，是否會被扣款。由此諸般事實，以及被告
    之學經歷，益徵被告於交出系爭3個帳戶之提款卡及密碼時
    ，客觀上應可預見對方可能以其所交出之帳戶作為存提款使
    用，但其卻仍對此一可能危害莫不關心，仍率然將該提款卡
    及密碼交付他人使用，致使該帳戶終被利用為犯詐欺取財罪
    之出入帳戶使用，此當為被告所能預見，且其發生並未違反
    被告本意，是被告有幫助不法之徒利用其帳戶犯詐欺取財罪
    之不確定故意已至為顯然。被告上開所辯各節，為卸責之詞
    ，均不足採信。
  (四)被告請求調閱怡客咖啡外之監視錄影紀錄部分，本院業已依
    被告之請求多次向該公司函詢（參本院卷第119-121頁），
    均未獲該公司之函復，該公司究有無架設監視錄影器，以及
    現是否仍留有紀錄，均已無從調查，附此敘明。
  (五)綜合上述，本案被告幫助詐欺取財之犯行，事證明確，洵堪
    認定，應依法論科。
二、核被告所為，其基於幫助之犯意，提供系爭帳戶相關證件，
    為他人之詐欺取財犯行提供助力，係犯刑法第30條第1項、
    第339條第1項之幫助詐欺取財罪。被告係以一行為而同時交
    付3個帳戶資料供他人作為詐欺取財匯款之用，並因而致使
    吳伊柔等四人被詐欺而匯款，為實質一罪。被告交付前揭第
    一銀行帳戶，致被害人周碩勳受詐騙而匯款部分，雖未據檢
    察官提起公訴，但此部分既與業經起訴部分為實質上一罪，
    自為起訴之效力所及，本院自應併予審理，附此敘明。被告
    係基於幫助之犯意而為本件犯行，爰依刑法第30條第2項規
    定，按正犯之刑減輕之。爰審酌被告為大學畢業之學歷、竟
    提供帳戶予他人使用，其行為影響社會正常交易安全，增加
    被害人尋求救濟之困難，並使犯罪之追查趨於複雜，被害人
    因而所受之損害結果達20餘萬元，被告犯後於本院審理作最
    後陳述時，更在法庭上用手敲桌，顯見其犯後毫無悔意之態
    度等一切情狀，量處如主文所示之刑，並諭知易科罰金之折
    算標準。
據上論斷，應依刑事訴訟法第299條第1項前段，刑法第30條第1
項、第339條第1項、第30條第2項、第41條第1項前段，刑法施行
法第1條之1，判決如主文。
本案經檢察官陳宗豪到庭執行職務。
中    華    民    國   100    年    7     月    14    日
                  刑事第二十庭  審判長法  官  李桂英
                                      法  官  柯姿佐
                                      法  官  呂政燁
以上正本證明與原本無異。
如不服本判決，應於判決送達後10日內向本院提出上訴狀（應抄
附繕本）。告訴人或被害人如對於本判決不服者，應具備理由請
求檢察官上訴，其上訴期間之計算係以檢察官收受判決正本之日
期為準。
                                      書記官  黃勤涵
中    華    民    國   100    年    7     月    14    日
附錄本案論罪科刑法條全文：
中華民國刑法第339條第1項:
意圖為自己或第三人不法之所有，以詐術使人將本人或第三人之
物交付者，處 5 年以下有期徒刑、拘役或科或併科 1 千元以下
罰金。
附表
┌──┬────┬───┬────────┬────┬────┬────┐
│編號│犯罪時間│被害人│   詐騙理由     │匯款時間│金額    │匯款帳戶│
├──┼────┼───┼────────┼────┼────┼────┤
│ 一 │99年7月6│吳伊柔│自稱「123便利屋 │99年7月6│2萬9989 │匯豐銀行│
│    │日18時49│      │」工作人員告知網│日20時14│元      │臺北分行│
│    │分、57分│      │路購物於超商取貨│分許    │        │        │
│    │許      │      │時設定錯誤，要被│        │        │        │
│    │        │      │害人依國泰世華銀│        │        │        │
│    │        │      │行客服人員「林先│        │        │        │
│    │        │      │生」指示至提款機│        │        │        │
│    │        │      │前操作取消約定轉│        │        │        │
│    │        │      │帳付款          │        │        │        │
├──┼────┼───┼────────┼────┼────┼────┤
│ 二 │99年7月6│邱金施│因購物分期付款設│99年7月6│7413元  │匯豐銀行│
│    │日16時許│      │定錯誤，須持提款│日20時48│        │臺北分行│
│    │        │      │卡至提款機前操作│分許    │        │        │
│    │        │      │取消            │        │        │        │
├──┼────┼───┼────────┼────┼────┼────┤
│ 三 │99年7月6│黃懷葦│自稱網路賣家「小│99年7月6│10萬元  │彰化銀行│
│    │日17時50│      │三美日輸入」會計│日19時許│        │台東分行│
│    │分      │      │「陳小姐」告知網│        │        │        │
│    │        │      │路購物於超商取貨│        │        │        │
│    │        │      │時設定錯誤，要被│        │        │        │
│    │        │      │害人依中國信託銀│        │        │        │
│    │        │      │行客服人員「許先│        │        │        │
│    │        │      │生」指示至提款機│        │        │        │
│    │        │      │前操作取消約定轉│        │        │        │
│    │        │      │帳付款          │        │        │        │
├──┼────┼───┼────────┼────┼────┼────┤
│ 四 │99年7月6│周碩勳│自稱網路購物人員│99年7月6│9萬9000 │第一銀行│
│    │日某時  │      │告知網路購物設定│日22時47│元、1000│城東分行│
│    │        │      │付款方式錯誤，要│分、22時│元、1萬2│        │
│    │        │      │被害人依指示至提│49分、23│000元共3│        │
│    │        │      │款機前操作取消約│時許    │筆      │        │
│    │        │      │定轉帳付款      │        │        │        │
└──┴────┴───┴────────┴────┴────┴────┘